臺灣高等法院民事判決　　　　　　　　95年度上易字第1079號
上　訴　人　乙○○
訴訟代理人　劉孟錦律師
複代 理 人　歐翔宇律師
被上 訴 人　甲○○
上列當事人間損害賠償事件，上訴人對於中華民國95年9月19日
臺灣桃園地方法院94年度訴字第1448號第一審判決提起上訴，本
院於96年3月14日言詞辯論終結，判決如下：
    主      文
上訴駁回。
第二審訴訟費用由上訴人負擔。
    事實及理由
壹、程序方面
    被上訴人經合法通知，未於言詞辯論期日到場，核無民事訴
    訟法第386條各款所列情形，爰依上訴人聲請，由其一造辯
    論而為判決。
貳、實體方面
一、上訴人起訴主張：被上訴人於民國94年4月10日上午6時45分
    許，在桃園縣中壢市○○路30號1樓即伊經營新屋鄉農特產
    品推廣中心店門口（下稱系爭店面，而上開時間地點，下合
    簡稱系爭時地），因擺設攤位問題，與伊發生口角爭執，竟
    基於毀損及傷害之犯意，持數根竹筍朝系爭店面內丟擲，致
    伊受有左上臂紅腫之傷害（下稱系爭傷害），並造成系爭店
    面內之黃水晶球1個碎裂、陳列販售之富貴蕨盆栽3盆壞死（
    下合稱上開行為）。被上訴人因上開行為，經臺灣桃園地方
    法院（下稱原審法院）檢察署檢察官向原審法院刑事庭聲請
    簡易判決處刑，經原審法院刑事庭於94年8月30日判處拘役
    50日確定。然伊因被上訴人之上開行為，內心緊張不安，致
    心神不寧，而罹患精神官能性憂鬱症（下稱系爭精神症狀）
    ，是伊因受被上訴人上開行為傷害之惡夢揮之不去，無法平
    靜，爰依民法第184條第1項前段、第195條第1項規定，求為
    命被上訴人應給付伊因診治系爭精神症狀所支出之醫藥費新
    臺幣（下同）1830元、及非財產之損害賠償100萬元合計100
    萬1830元，並自起訴狀繕本送達翌日起至清償日止，按週年
    利率5%計算利息（下均簡稱法定遲延利息）等之判決。
二、被上訴人於原審則以：上訴人因伊之上開行為所受之系爭傷
    害尚屬輕微，應無使上訴人併發系爭精神症狀之可能。況系
    爭精神症狀非短時間得以形成，病患需長期處於巨大壓力或
    情緒不穩定之情形下始克造成，顯見上訴人之系爭精神症狀
    發生，要與伊之上開行為無相當因果關係。從而，上訴人自
    不得請求診治系爭精神症狀所支出之醫藥費。又伊係以擺攤
    賣菜維生，收入微薄，且須獨立扶養幼子李建忠，斟酌伊之
    身分、資力及加害程度，上訴人請求之非財產之損害賠償，
    實嫌過高等語，資為抗辯。
三、本件經原審判決被上訴人應給付上訴人6萬元，及自94年7月
    19日起至清償日止，按週年利率5%計算之利息。上訴人就原
    審判決其敗訴部分提起部分上訴（被上訴人就原審判決其敗
    訴部分提起上訴，惟未據繳納裁判費，經原審裁定駁回確定
    ），聲明為：（一）原判決不利於上訴人部分廢棄。（二）
    上開廢棄部分，被上訴人應再給付上訴人94萬1830元，及自
    94年7月19日起至清償日止，按週年利率5%計算之利息。被
    上訴人未到庭亦未提出書狀為聲明、陳述。
四、兩造對於下列事實不爭執（見原審卷第51頁）
（一）被上訴人於系爭時地，因擺設攤位問題與上訴人發生口角
      爭執，被上訴人繼而持數根竹筍朝系爭店面內丟擲，致當
      時人在系爭店面內之上訴人受有系爭傷害，並造成店內之
      黃水晶球1個碎裂、陳列販售之富貴蕨盆栽3盆壞死。
（二）被上訴人因上開行為，經原審法院檢察署檢察官向原審法
      院刑事庭聲請簡易判決處刑結果，原審法院刑事庭於94年
      8月30日判處拘役50日確定。
（三）上揭事實，並有上訴人不爭執其形式真正（見本院同上筆
      錄）之原審法院94年度壢簡字第1156號刑事簡易判決（影
      本）附卷可稽（見原審卷第4頁至第5頁），並經本院調閱
      原審法院94年度壢簡字第1156號刑事案件卷宗核對無誤，
      自堪信為真實。
五、本件經本院於96年1月23日與上訴人整理之爭點為（見本院
    96年1月23日準備程序筆錄，並依本院論述之先後順序而調
    整其次序，先此敘明）
（一）系爭傷害之發生是否為被上訴人故意所致？
（二）被上訴人之上開行為與上訴人罹患系爭精神症狀間，有無
      相當因果關係存在？
（三）上訴人各項請求是否應予准許？
  １、醫療費用？
  ２、非財產損害賠償？
六、茲分別論述如下
（一）上訴人於系爭時地所受之系爭傷害，應為被上訴人之上開
      行為故意所致。
      經查，被上訴人於系爭時地，因擺設攤位問題與上訴人發
      生口角爭執，被上訴人繼而持數根竹筍朝系爭店面內丟擲
      ，致當時人在系爭店面內之上訴人受有系爭傷害，並造成
      店內之黃水晶球1個碎裂、陳列販售之富貴蕨盆栽3盆壞死
      ；被上訴人因上開行為，經原審法院刑事庭於94年8月30
      日以94年度壢簡字第1156號判處拘役50日確定等節，為兩
      造所無異詞（見上四之（一）（二）所述）。是故，上訴
      人於系爭時地所受之系爭傷害，應為被上訴人之上開行為
      故意所致，應堪認定。
（二）被上訴人之上開行為與上訴人罹患系爭精神症狀間，應無
      相當因果關係。
  １、上訴人主張：伊因受被上訴人之上開行為，而罹患系爭精
      神症狀云云。惟此為被上訴人所否認（見原審卷第52頁、
      第54頁至第55頁），自應由上訴人舉證以實其說。
  ２、經查，原審曾函詢國立臺灣大學醫學院附設醫院（下稱臺
      大醫院）：上訴人是否因受有上開行為而罹患系爭精神症
      狀？臺大醫院認為：上訴人有無罹患系爭精神症狀已難以
      判斷，更不可能判斷其與上開行為間，有無因果關係等節
      ，此有臺大醫院95年8月11日校附醫精字第0951470139號
      函文1紙附卷可稽（見原審卷第44頁）。由是觀之，依臺
      大醫院上開回函意旨所示，上訴人縱有系爭精神症狀，亦
      難認係因被上訴人之上開行為所致。
  ３、至上訴人雖於本院提出臺大醫院之診斷證明書（見本院卷
      第12頁），證明其罹有憂鬱焦慮症狀云云。惟查，所謂憂
      鬱焦慮症狀是否即為系爭精神症狀，已有疑問。且縱上訴
      人罹患憂鬱焦慮症狀，即為系爭精神症狀，但是否因被上
      訴人之上開行為所致，上揭診斷證明書顯然無法證明。此
      外，上訴人復未提出足以認定其確實罹患系爭精神症狀，
      及系爭精神症狀與被上訴人之上開行為間有因果關係之證
      據。職是之故，被上訴人之上開行為與上訴人是否罹患系
      爭精神症狀間，應無相當因果關係，堪以認定。
（三）上訴人之請求，於6萬元及其法定遲延利息部分之範圍內
      ，應予准許。逾此部分，則屬無據。
  １、關於醫療費用部分之請求，不應准許。
  （１）經查，上訴人之身體雖因被上訴人之上開行為，而受有
        系爭傷害，惟上訴人並未提出關於其為治療系爭傷害而
        支出之醫療單據。因此，上訴人顯未因系爭傷害而有增
        加生活上需要之支出，先予敘明。
  （２）至上訴人另主張其因受被上訴人之上開行為而罹有系爭
        精神症狀，為治療系爭精神症狀，而支付醫療費用1830
        元云云。
  （３）但查，被上訴人之上開行為與上訴人是否罹患系爭精神
        症狀間，應無相當因果關係等節，業經認定如上（二）
        所示。是以，上訴人關於為治療系爭精神症狀之醫療費
        用，要難認與被上訴人之上開行為間有相當因果關係。
        從而，上訴人就上開醫療費用1830元之請求，亦屬無據
        ，不應准許。
  ２、關於上訴人非財產損害賠償之請求部分，於6萬元及其法
      定遲延利息部分之範圍內，應予准許。逾此部分，則屬無
      理由。
  （１）按因故意或過失，不法侵害他人之權利者，負損害賠償
        責任。又不法侵害他人之身體、健康、名譽、自由、信
        用、隱私、貞操，或不法侵害其他人格法益而情節重大
        者，被害人雖非財產上之損害，亦得請求賠償相當之金
        額。民法第184條第1項前段、第195條第1項前段分別定
        有明文。
  （２）經查，上訴人於系爭時地所受之系爭傷害，應為被上訴
        人之上開行為故意所致，業經認定如上（一）所示。爰
        審酌被上訴人於原審審理時，就其上開行為致上訴人受
        有系爭傷害等過程雖不予爭執，然未對上訴人有任何彌
        補其所受損害而為之給付、上訴人所受精神上痛苦程度
        、兩造之財產狀況、被上訴人係故意為上開行為等兩造
        之身分、地位、經濟能力及其他一切情狀，認為上訴人
        得請求被上訴人賠償之非財產損害賠償金額，應以6萬
        元為允當。至其逾上開金額範圍之請求，要難認為有理
        由。
  （３）再按負損害賠償責任者，除法律另有規定或契約另有訂
        定外，應回復他方損害發生前之原狀。因回復原狀而應
        給付金錢者，自損害發生時起，加給利息。民法第213
        條第1、2項定有明文。復按民法第213條第2項所謂因回
        復原狀而應給付金錢者，例如所侵害者為金錢，則應返
        還金錢，如所侵害者為取得利益之物，則於返還原物外
        ，更應給付金錢抵償其所得利益，始克回復原狀。是我
        民法明定身體健康之傷害，應為金錢賠償（民法第193
        條、第195條第1項前段），此即民法第213條第1項所謂
        法律另有規定，自無適用同條第2項規定之餘地，最高
        法院著有56年台上字第1863號判例可資參照。又給付無
        確定期限者，債務人於債權人得請求給付時，經其催告
        而未為給付，自受催告時起，負遲延責任。其經債權人
        起訴，或依督促程序送達支付命令，或為其他相類之行
        為者，與催告有同一之效力；遲延之債務，以支付金錢
        為標的者，債權人得請求依法定利率計算之遲延利息，
        民法第229條第2項、第233條第1項前段分別定有明文。
        因此，上訴人請求被上訴人給付之6萬元非財產損賠償
        之金額自起訴狀繕本送達日（見原審壢附民卷第9頁）
        翌日（即94年7月19日）起至清償日止，按週年利率5%
        計算之法定遲延利息，亦屬有據。
七、綜上所述，上訴人主張：原審認定之損害賠償金額不當云云
    ，為不足採。被上訴人於原審所為抗辯，尚屬可信。是則，
    上訴人請求被上訴人應再給付94萬1830元，及其法定遲延利
    息，自屬無據，不應准許。原審就此部分為上訴人敗訴之判
    決，及駁回其假執行之聲請，並無不合。上訴意旨指摘原判
    決不當，求予廢棄改判，為無理由，應予駁回。
八、本件事證已臻明確，至於未論述之爭點；兩造其餘之攻擊或
    防禦方法；未經援用之證據，經本院斟酌後，認為均不足以
    影響本判決之結果，自無一一詳予論駁之必要，併此敘明。
九、據上論結，本件上訴為無理由，依民事訴訟法第449條第1項
    、第78條、第463條、第385條第1項前段，判決如主文。
中    華    民    國    96    年    3     月    28    日
                    民事第14庭
                        審判長法  官  許正順
                              法  官  魏麗娟
                              法  官  鍾任賜
正本係照原本作成。
不得上訴。
中　　華　　民　　國　　96　　年　　3 　　月　　29　　日
                              書記官  王敬端
